臺灣高雄地方法院刑事判決　　　　　　　　　　　　　九十年度易字第三六六號
　　公　訴　人　臺灣高雄地方法院檢察署檢察官
　　被　　　告　丙○○
右列被告因詐欺案件，經檢察官提起公訴（八十九年度調偵字第三八七號），本院判
決如左：
    主  文
丙○○無罪。
    理  由
一、公訴意旨略以：被告丙○○於民國八十八年五月間初至聯宏育樂股份有限公司興
    華分公司任職（以下簡稱聯宏公司），竟意圖為自己不法之所有，明知無償債能
    力，仍基於概括犯意，連續自八十八年七月至九月間，以交付數紙支票及本票方
    式詐稱必可還款，致公司不疑有他，如數交付借貸，共計借得新台幣（下同）二
    十七萬五千五百五十元，詎被告丙○○於九月間即無故曠職，避不見面，支票屆
    期提示亦均遭拒，因認被告涉有刑法第三百三十九條第一項之詐欺取財罪嫌。
二、按犯罪事實，應依證據認定之，無證據不得推定其犯罪事實，又不能證明被告犯
    行者，應諭知無罪之判決，刑事訴訟法第一百五十四條、第三百零一條第一項分
    別定有明文。次按被害人係以使被告受刑事處罰為目的，故其陳述被告之犯罪情
    形，雖非絕對不得採為判決之基礎，但以陳述本身無瑕疵可指，且與事實相符者
    始得為之（最高法院五十六年台上字第六九八號判例參照）。又事實之認定，應
    憑證據，如未能發現相當證據，或證據不足以證明，自不能以推測或擬制之方法
    ，為裁判基礎（最高法院四十年台上字第八六號判例參照）。且認定犯罪事實所
    憑之證據，雖不以直接證據為限，間接證據亦包括在內，然而無論直接證據或間
    接證據，其為訴訟上之證明，須於通常一般之人均不致有所懷疑，而得確信其為
    真實之程度者，始得據為有罪之認定，倘其證明尚未達到此一程度，而有合理之
    懷疑存在而無從使事實審法院得有罪之確信時，即應由法院為諭知被告無罪之判
    決（最高法院七十六年台上字第四九八六號判例意旨參照）。再按刑法第三百三
    十九條詐欺罪之成立，係以行為人意圖為自己或第三人不法之所有，以詐術使人
    將本人或第三人之物交付或取得利益為要件，而所謂以詐術使人交付，必須被詐
    欺人因其詐術而陷於錯誤，若其所用之方法，不能認為詐術，亦不致使人陷於錯
    誤，即不構成該罪（最高法院四十六年台上字第二六０號判例意旨參照）。
三、本件公訴人認被告涉有右揭罪嫌，無非係以告訴人聯宏公司之代理人甲○○之指
    訴，及被告簽發之本票六紙、背書之支票五紙為其論罪之依據。訊據被告固不否
    認有簽發本票六紙及在支票五紙背書等事實，惟堅決否認有何詐欺犯行，辯稱：
    我在告訴人公司開設的喜相逢大舞廳當大班，告訴人說的金額都是客人來消費簽
    帳的，因公司規定客人消費後開的支票、本票都要由我背書公司才肯收，若客人
    沒有錢可以付消費款，就由我開本票先向公司借現金來支付，之後公司會從薪水
    中扣，後來因腳傷無法到舞廳上班，後來要回公司上班時，公司已關門了，沒有
    要詐騙之意等語。經查，告訴人公司提出被告所簽發日期各為八十八年七月十七
    、十八、二十三日、九月十、十二、二十日，面額共計八萬四千五百五十元之本
    票六紙及經被告背書之發票人各為林榮耀、乙○○之日期各為八十八年九月三十
    日、十月五日、十一月五及二十五日，面額共計十九萬一千元之支票五紙，係被
    告劉榮春於八十八年七月間起至九月間止在告訴人公司所開設之喜相逢大舞廳當
    大班時，以借款名義所交付告訴人公司收執等情，固據告訴人公司代理人甲○○
    指陳明確，並為被告所是認，惟參酌告訴代人甲○○於本院審理時陳稱：「我公
    司都是謝絕簽帳，是被告表示她要擔保，起訴書所載金額有部分是被告有急用才
    向公司借的，本票上記載星晨字樣的都是被告向公司借的部分，客票也都是被告
    拿來向公司週轉現金的，被告借錢都是找我或是公司另一位會計。被告在八十八
    年五月份到公司任職，在七月份就開始向公司借錢，講好自她薪資裡扣。被告是
    我們喜相逢舞廳的大班，客人來消費時沒有直接付現金，我們規定不可以簽帳，
    被告就說她要負責，所以她就開本票，開本票後我們錢不是直接發給被告，而是
    充當客人所支付的消費額，再將這些錢一部分發給被告及接待的小姐，當做她們
    收入，本票上除了有簽星晨名字是被告的之外，簽別人名字的本票錢沒有直接發
    給被告，就當做是客人的消費額，本票上只有星晨名字的則是她來向公司借的，
    錢都是直接拿給被告。支票是用來將她之前開出來的本票抽回去，不是她另外向
    公司借的」等語，再與證人即發票人林榮耀證述：「我與被告在八十八年間認識
    的，我有去喜相逢大舞廳消費過，我開出去的支票是用來支付我在喜相逢大舞廳
    消費的金額，這三張支票都是自消費當天起一個月的票期。我願意一個月還被告
    六千元」等語，證人乙○○證陳：「（問：在八十八年五月到七月間是否到丙○
    ○任職的喜相逢舞廳消費過？）我沒有去消費，卷附這些支票都是我開的，但不
    是我拿去消費，這些票我是借給朋友李風舞，他說借這些票是要付舞廳的費用，
    我認識被告，她的藝名叫星辰，她是在那家舞廳當大班，她與李風舞也有認識，
    李風舞之前已經用我開的票支付舞廳的費用很多筆了，錢他都有軋進去，所以李
    風舞再向我借我也是借他，後來我這三張票跳票是當時我因槍砲案在押中沒有去
    軋進去才跳票的，李風舞目前人在大陸做生意，他是台灣大陸兩地跳，他只要回
    來台灣就會找朋友去這家舞廳消費，他約五十歲之成年人，之前他住在二聖路附
    近」等語，及經證人許振川出具載有其姓名之一萬一千九百元本票確為其至告訴
    人公司開設之喜逢舞廳消費額之傳真函一紙，並佐以八十八年七月十七日、二十
    三日面額各為六千元及七千七百元之本票上除被告之簽名外，另各有黃辰和及楊
    金水之署名，而卷附被告九月十九日至二十五日薪資袋上用以扣抵被告薪資之簽
    單一欄內確載有「楊金水３７００（尚欠４０００）」，及其餘日期之薪資袋簽
    單一欄上亦載明扣抵之款項等情互核以觀，除卷附日期為八十八年九月十二日、
    二十日之面票金額各為六千及三萬元之本票係被告個人之借款外，其餘應可認係
    被告因公司規定消費之客人不得簽帳，乃變相先以被告名義向公司借錢，被告簽
    發告訴人公司印就之本票以作為日後公司與被告間薪資抵扣之依據，而尚未扣抵
    完畢之餘額甚明，是告訴人公司既只消本票上有被告之簽名表示借款之意即予同
    意，並不問係何位客人之消費款，顯見告訴人公司乃係為避免其因客人日後不清
    償簽帳款項之損失，而默許被告以自己名義借款支應消費款項，再陸續於被告之
    薪資中扣抵，用以轉由被告承擔此一不利益之風險至明，則被告自無施用詐術之
    手段，致告訴人公司有陷於錯誤情事之可能，及被告亦無不法所有之意圖要屬當
    然；至被告另於八十八年九月十二日、二十日以個人名義借款六千元及三萬元至
    離職前尚未清償等情，業據告訴代人甲○○指述明確，且為被告於偵查中坦認屬
    實，復有被告所簽發之上開二紙本票可佐，被告於本院審理時固改稱係客人之消
    費款，而由其依前開模式簽發本票代償等語在卷，然觀之該二紙本票均僅有被告
    之簽名，而未如前揭用以代償客人消費款項之本票上另有客人之署名，及亦未見
    有真正消費之人出具支票或本票以為憑佐，是堪認三萬六千元之款項應屬被告個
    人之借款無訛；又雖認此二筆款項確係被告個人所借貸，然參諸前開被告與告訴
    人公司間互動之模式以觀，衡情告訴人公司應係延續先前雙方就客人消費款項由
    被告具名借貸以支應之互信關係而再為借貸，依此尚難認被告有何施用詐術之手
    段，並致告訴人公司陷於錯誤之情形亦甚明確，雖被告於借貸後未幾即離職而致
    告訴人公司未及自被告薪資扣抵，且亦未清償之事實存在，然該二筆欠款既係借
    款而非預支薪津，及被告之工作係無底薪，完全係視其業績之好壞決定薪資之多
    寡等節，亦為被告及告訴代理人同陳在卷，是實難僅以此即遽認被告於借款之初
    即有不法所有之意圖，而為被告不利之認定；再者被告與告訴人公司於本院審理
    期間，即積極就積欠款項乙事協商清償事宜，並已達成和解，有卷附之和解書一
    紙可憑，益徵本件純屬民事糾葛，而與詐欺罪之構成要件顯屬有間。此外，復查
    無其他積極之證據足資證明被告有何公訴人所指之犯行，被告犯罪既不能證明，
    揆諸前揭說明，依法自應為被告無罪之諭知。
據上論斷，應依刑事訴訟法第三百零一條第一項，判決如主文。
中      華      民      國    九十一    年      一      月    二十一    日
                                  臺灣高雄地方法院刑事第三庭
                                        法  官    柯彩燕
右正本證明與原本無異。
如不服本判決，應於判決送達後十日內，向本院提出上訴狀。
                                        書記官    楊真芬
中      華      民      國    九十一    年      一      月    二十一    日
